【裁判字號】    96,交上更(一),486
【裁判日期】    970306
【裁判案由】    過失致死等
【裁判全文】
臺灣高等法院臺南分院刑事判決   96年度交上更(一)字第486號
上  訴  人
即  被  告  甲○○
選任辯護人  陳適庸律師
上列上訴人因過失致死等案件，不服臺灣臺南地方法院93年度交
訴字第152號中華民國94年5月2日第一審判決（起訴案號：臺灣
臺南地方法院檢察署93年度偵字第10009號、93年度營偵字第118
8號），提起上訴，經最高法院發回更審，本院判決如下：
    主  文
原判決關於甲○○部分撤銷。
甲○○從事業務之人，因業務上之過失致人於死，處有期徒刑壹
年，減為有期徒刑陸月，如易科罰金，以銀元參佰元即新台幣玖
佰元折算壹日。
    事  實
一、林玠民（所犯過失致死罪部分，業經判處有期徒刑10月，緩
    刑4年確定）於民國（下同）93年7月13日凌晨，酒後駕駛車
    牌號碼UN-4842號自用小客車（所犯酒後駕車之公共危險罪
    部分，業經臺灣臺南地方法院以93年度交簡字第1243號刑事
    簡易判決，判處罰金1萬4千元確定在案），沿國道1號高速
    公路，由南往北方向行駛，而於同日凌晨4點5分左右，途經
    該高速公路北向283公里525公尺處附近時，理應注意汽車駕
    駛人，飲用酒類後，其吐氣所含酒精濃度超過每公升0.25毫
    克，或血液中酒精濃度超過百分之0.05以上者，不得駕車，
    且應注意汽車在行駛途中，不得驟然或任意變換車道，如欲
    超越前車時，應顯示方向燈告知前後車輛，並保持安全距離
    及間隔，方得超越，及應注意汽車行駛時，駕駛人應注意車
    前狀況，並隨時採取必要之安全措施，而依當時天候晴朗、
    路面乾燥無缺陷、道路上未有任何障礙物、視距復屬良好等
    情形以觀，客觀上亦無不能注意之情事，其竟因不勝酒力而
    操控能力變差，且疏於注意保持安全距離，及疏未注意車前
    狀況，即貿然前行並欲超越前車，以致不慎撞及前方不詳車
    號之聯結車，而其所駕駛之上開小客車前保險桿並因之而掉
    落在內外側車道間，且該小客車亦因碰撞失去動力而滑行停
    止於路肩處。又甲○○則係國光客運股份有限公司之大客車
    司機，平日即以駕駛大客車運送乘客為其主要工作，乃從事
    駕駛業務之人。其於上開時間，駕駛車牌號碼FW-600號營業
    大客車載運乘客，沿前述高速公路外側車道，由南往北方向
    自後行駛至上述地點附近時，亦理應注意汽車在行駛途中，
    不得驟然或任意變換車道，如欲變換車道時，應顯示方向燈
    告知前後車輛，並保持安全距離及間隔，方得變換車道，而
    依當時天候晴朗、路面乾燥無缺陷，道路無障礙物、視距復
    屬良好等情以觀，客觀上亦無不能注意之情事，其竟疏未注
    意保持安全距離，即因見前方另一不詳車號之聯結車，由上
    開地點前之服務區內駛出，並欲變換車道進入其所行駛之外
    側車道，即為免於減慢行車速度，而貿然在與內側車道後方
    來車僅約有兩部小型車車身距離之情況下，變換車道至內側
    車道。而前方不詳車號之聯結車進入外側車道後，又變換車
    道進入內側車道時，該聯結車駕駛人因發現林玠民所駕駛小
    客車先前掉落之前保險桿，乃立即緊急煞車，而跟隨在該聯
    結車後方駕駛大客車之甲○○，隨即因未與前車保持適當之
    行車安全距離，以致避煞不及而追撞該聯結車。又甲○○因
    有上開未注意安全距離即貿然變換車道行駛之疏失，以致原
    本在內側車道正常行駛，由阮文賢所無照駕駛，內載乘客乙○○、丙○○2人之車牌號碼2173-FY號（起訴書誤載為2173
    -FN號）自用小貨車，因甲○○變換車道至內側車道行駛時
    ，該小貨車與大客車僅有兩部小型車車身之距離，而無法具
    有足夠之煞車所需距離（反應距離加上制動距離），並因阮
    文賢亦疏未注意車前狀況，而在甲○○所駕駛之大客車緊急
    煞停時，該小貨車仍然自後撞及甲○○所駕駛之大客車，並
    隨之側翻滑行再擦撞到林玠民所駕駛之小客車。阮文賢並因
    之受有頭胸撞壓傷、顱骨骨折、胸肋開放性骨折等傷害，後
    經送醫急救後，延至同日凌晨4點30分左右，仍因顱內出血
    併低血容積休克而傷重不治死亡；而阮文賢所駕駛小貨車之
    車內乘客乙○○，則因此受有右肩脫臼、臉、右手、右踝挫
    裂傷等傷害：另一乘客丙○○亦因而受有腹部鈍傷、脾臟破
    裂出血、頭部臉部外傷，頭皮及臉挫裂傷等傷害。另林玠民
    、甲○○2人則於肇事後，犯罪未被有偵查權之公務員或機
    關發覺前，即分別向據報前往現場處理之內政部警政署國道
    公路警察局第四警察隊警員表明係各肇事車輛之駕駛人而自
    首，並進而接受裁判。
二、案經乙○○、丙○○分別訴由內政部警政署國道公路警察局
    第四警察隊報請暨臺灣臺南地方法院檢察署檢察官相驗後自
    動檢舉偵查起訴。
    理  由
壹、證據能力部分：按被告以外之人於審判外之陳述，雖不符傳
    聞証據得為証據之例外規定，而經當事人於審判程序同意作
    為證據，法院審酌該言詞陳述或書面陳述作成時之情況，認
    為適當者，亦得為證據。當事人、代理人或辯護人於法院調
    查證據時，知有第159條第1項不得為證據之情形，而未於言
    詞辯論終結前聲明異議，視為有前項之同意，刑事訴訟法第
    159條之5定有明文。查本案認定事實所引用之言詞及書面陳
    述證據，經本院於審理時提示檢察官、被告及其辯護人均表
    示無意見，迄於言詞辯論終結前亦未聲明異議，視為同意作
    為證據，本院審酌該陳述證據之取得過程並無瑕疵，與本案
    待證事實間復具有相當之關聯性，自得採為證據。
貳、認定事實方面：
一、訊之被告甲○○，雖不否認有於前述時、地，駕駛營業大客
    車見前方不詳車號之聯結車緊急煞車後，因避煞不及而追撞
    前車，且隨後即遭被害人阮文賢所駕駛之小貨車自後撞及而
    肇事，並造成被害人阮文賢死亡，以及告訴人乙○○、丙○○2人分別受傷等事實，然否認有何業務過失致人於死及業
    務過失傷害等犯行，並辯稱：其雖然煞車不及而追撞前車，
    然如後方駕駛小貨車之被害人阮文賢，依規定與其所駕駛之
    大客車保持適當之前、後車安全距離，則被害人阮文賢所駕
    駛之小貨車即不至於避煞不及而自後撞及，因此本件車禍之
    發生，應全係被害人阮文賢疏未保持前、後車之安全距離所
    致，其並無任何過失可言云云。
二、經查，上開犯罪事實，除據告訴人乙○○、丙○○2人於警
    詢時及偵查中指訴明確外，且有內政部警政署國道公路警察
    局第四警察隊警員繪製之道路交通事故現場圖、道路交通事
    故調查報告表（一）、（二）各1份，以及交通事故現場蒐
    證照片43張等附卷可參。又被害人阮文賢因本件車禍，而傷
    重不治死亡，亦經檢察官督同檢驗員相驗屬實，並製有勘驗
    筆錄、驗斷書、相驗屍體證明書各1份在卷足憑。而告訴人
    乙○○、丙○○2人因本件車禍而分別受有如事實欄所載等
    傷害，則有營新醫院93年8月4日及8月14日診斷證明書各1紙
    存卷可佐。
三、再者，被告甲○○於警詢時即已明確供稱：「我行經右述時
    、地，因有一部不知車號的聯結車由新營服務區出來，我見
    狀即閃入內側車道，但該聯結車亦由外側車道進入內側車道
    ，行駛我車前方，但該聯結車忽然疾（急）踩煞車速度接近
    『0』，我也跟著急踩煞車，也以接近『0』的速度，追撞上
    該聯結車，過了約2秒鐘的時間，該2173-FY小自貨車便追撞
    我車……」等語（詳見93年9月11日警詢筆錄）外；並於原
    審審理中明白供述：其因見前方聯結車突然欲進入外側車道
    ，其見狀乃隨即變換車道至內側車道。因為聯結車速度很慢
    ，而其所駕駛之大客車速度很快，所以就切入內側車道。其
    切入內側車道時，後方即是被害人阮文賢所駕駛之小貨車。
    而其所駕駛之大客車與前方聯結車發生碰撞，約2秒鐘後阮
    文賢所駕駛之小貨車便追撞其所駕駛之車輛。又其切入內側
    車道瞬間，內側車道後方來車，距其所駕駛之大客車約兩部
    小型車之距離等情（詳見原審審判筆錄；審理卷宗第74頁及
    第78頁參照），可知本件車禍發生前，被告甲○○原本駕駛
    大客車行駛於該路段之外側車道，後來係因見前方有車速較
    慢之聯結車自服務區駛出並欲切入外側車道，其為免於煞車
    而減慢行車速度，乃隨即選擇變換車道至內側車道之方式，
    繼續以其原有之行車速度前行。且其採取變換車道之駕駛行
    為時，其與內側車道之後方來車即被害人阮文賢所駕駛之小
    貨車，則僅約兩部小型車（約10公尺左右）之距離而已。據
    此，足見被告甲○○僅為避免前方車速較慢之聯結車影響其
    原有之行車速度，即在未與內側車道後方來車保持適當安全
    距離之情況下，肆意變換車道至內側車道行駛，以致被害人
    阮文賢所駕駛之小貨車，於被告甲○○所駕駛之大客車變換
    車道至內側車道行駛當時，與該大客車間只剩下約兩部小型
    車之距離而已。
四、又就本件車禍發生前，被告甲○○所駕駛之大客車與被害人
    阮文賢所駕駛之小貨車，行車速度均約為時速100公里之速
    度，而依照高速公路交通管制規則第6條之行車安全距離表
    加以判斷，則可發現駕駛小貨車之阮文賢與同車道前車間，
    必須保持約50公尺之距離，始可以擁有足夠之煞車所需距離
    ：即發現前方狀況至開始採取煞車期間內車輛所行駛之距離
    （反應距離），加上開始採取煞車動作至車輛完全停止期間
    內車輛所行駛之距離（制動距離），來避免追撞發生緊急狀
    況而煞停之前車。而本件車禍發生前，被告甲○○所駕駛之
    大客車變換車道至內側車道行駛當時，竟然造成被害人阮文
    賢所駕駛之小貨車，與該大客車間僅剩約兩部小型車之距離
    （約10公尺左右），此時被害人阮文賢顯然無法在原先正常
    行駛之狀況下，隨即適時與前車保持足夠之安全距離，故被
    害人阮文賢隨後看見被告甲○○所駕駛之大客車出現緊急狀
    況而煞車時，也因此無從在適當之距離內將該小貨車煞停，
    最後終於導致其自後追撞該大客車之結果。
五、按汽車在行駛途中，不得驟然或任意變換車道，如欲變換車
    道時，應顯示方向燈告知前後車輛，並保持安全距離及間隔
    ，方得變換車道，高速公路交通管制規則第11條定有明文。
    本件被告甲○○於前述時、地，駕駛大客車行駛於高速公路
    上，理應注意前開高速公路交通管制規則，而案發當時天候
    晴朗、路面乾燥無缺陷、道路上未有任何障礙物、視距復屬
    良好等情，則有前述道路交通事故調查報告表（一）載明可
    考，據此判斷，客觀上亦無不能注意之情事，被告甲○○竟
    疏未注意與內側車道之後方來車保持適當之安全距離，即因
    見前方不詳車號之聯結車，由其原先所行駛之外側車道前方
    進入車道內，即貿然在與內側車道後方來車僅有兩部小型車
    車身左右之距離下，執意變換車道至內側車道，隨後終因前
    方聯結車駕駛人又變換車道進入內側車道，並發現被告林玠
    民所駕駛小客車掉落之前保險桿後，立即緊急煞車時，被告
    甲○○隨即亦因與前車未有適當之行車安全距離，以致避煞
    不及而追撞該聯結車。而在大客車後方行駛之小貨車駕駛人
    即被害人阮文賢，復因被告甲○○之上開未注意安全距離即
    貿然變換車道行駛之疏失，以致其在正常行駛下，無法在短
    時間內與前車保持適當之安全距離，因而在發現採取煞停措
    施之大客車後，已無足夠之煞車所需距離得以避免與前車碰
    撞之發生，最後仍然煞車不及而追撞該大客車，故被告甲○○之前述駕駛行為，具有過失甚明。
六、另詳細觀察本件道路交通事故現場圖及事故現場蒐證照片等
    內容，雖可發現被告甲○○所駕駛之大客車之煞車痕跡高達
    65.3公尺，而被害人阮文賢所駕駛之小貨車所遺留之煞車痕
    跡，則僅有22.6公尺，且兩車之煞車痕跡終止點，亦相當接
    近等情，而足以推知被害人阮文賢係在該大客車煞車至少40
    餘公尺以上之距離後（2煞車痕跡之差距加上大客車煞車前
    兩車之前後距離），始開始採取煞車之措施，此等距離業已
    遠高於時速100公里所需要之反應距離（約28公尺），因此
    ，被害人阮文賢應有疏未注意車前狀況之情形，以致未能立
    即發現被告甲○○所駕駛之大客車已經採取煞車措施，而隨
    即採取相關之避煞措施。然而，被告甲○○之前述過失，既
    與被害人阮文賢疏未注意車前狀況之過失，併合而為兩車追
    撞事故之肇事原因，則被害人阮文賢之過失，或可供為對被
    告量刑時之斟酌，但被告之刑責則不能因此相抵而獲得解免
    。從而，被告甲○○上述所辯：本件車禍之發生，應全係被
    害人阮文賢疏未保持前、後車之安全距離所致，其並無任何
    過失可言等語，經核尚非有理，而不足採。
七、另本件經送臺灣省臺南區行車事故鑑定委員會及臺灣省車輛
    行車事故覆議鑑定委員會鑑定結果，均認被告甲○○與被害
    人阮文賢2人間之肇事責任，係「阮文賢無照駕駛小貨車，
    未保持安全距離，未注意車前狀況，追撞因閃避掉落車道保
    險桿作緊急煞車大客車，為肇事原因；甲○○無肇事因素」
    等情，有台灣省台南區車輛行車事故鑑定委員會93年8月19
    日南鑑字第0935900943號函所附之鑑定意見書及臺灣省車輛
    行車事故覆議鑑定委員會94年1月24日府覆議字第093010128
    4號函各1份在卷可參，復經本院前審就車禍發生之肇事原因
    ，再送請國立交通大學鑑定結果，經審酌事故現場圖所示之
    煞車痕跡、長度、掉落物分佈等，駕駛人之行車速度、有無
    飲酒及其等供述，並現場與車損照片等情，而肇事重建認：
    大客車（即被告甲○○所駕駛）於內車道緊急煞車滑行近70
    公尺（65.3+3.5+後懸長度）【複輪煞車痕如警卷第28頁上
    照片】，小貨車跟隨大客車行駛內車道，稍後見狀緊急煞車
    【複輪煞車痕如警卷第28頁上照片較淡者】並試圖往右閃避
    ，於內車道散落物處以左前角撞擊大客車右後角【右煞車痕
    跨越分道線如相驗卷第34頁下照片】，並造成小貨車微略彈
    起而右翻，續往前滑行至停止；滑行中小貨車車身或附載物
    觸擊小客車左後門。推斷阮文賢無照駕駛小貨車追撞前車，
    為肇事原因，甲○○駕駛大客車無肇事因素。以煞車痕起點
    位置研判，大客車應非在變換車道後立即緊急煞車，以時速
    103公里估計大客車煞停時間約3.88秒（t= v/9.81f=28.61/
    7.3575= 3.888）；再以大客車65.3公尺煞停距離保守估算
    煞停時間約4.14秒等語，有該校94年11月10日交大管運字第
    0940004787號函附之行車事故鑑定意見書一件在卷可稽（前
    審卷第78至80頁）。然因前述3鑑定機關僅以被害人阮文賢
    所駕駛之小貨車，係自後追撞被告甲○○所駕駛之大客車等
    最後結果，即貿然為前述肇事責任之分析，而未慮及被告甲○○之上開未注意安全距離即貿然變換車道行駛之疏失，亦
    係造成被害人阮文賢於原先正常行駛之狀態下，無法在短時
    間內與前車保持適當之安全距離，因而導致被害人阮文賢在
    發現採取煞停措施之大客車後，已無足夠之煞車所需距離，
    得以避免與前車碰撞之發生。基此，前述3鑑定結果，經核
    尚難據為被告有利事實認定之憑藉。又公訴人雖認被告甲○○就本件車禍之發生，係有未與前車保持適當之安全距離，
    及未注意車前狀況與超速行駛等疏失，然因被告甲○○之此
    等疏失，係其與前方不詳車號聯結車發生追撞事故之肇事因
    素等情，則有上開鑑定結果可資參照（詳見台灣省台南區車
    輛行車事故鑑定委員會93年8月19日南鑑字第0935900943號
    函所附之鑑定意見書：柒、鑑定意見，二），至於被害人阮
    文賢與被告甲○○所駕駛車輛間追撞事故之肇事責任判定，
    經核尚與被告甲○○之該項疏失無涉，故公訴人此部分之論
    述，應有誤解，均附此敘明。
八、此外，被害人阮文賢係因本件車禍而傷重不治死亡，而告訴
    人乙○○、丙○○2人則因本次車禍，而分別受有事實欄所
    載等傷害，故被告甲○○之上開過失駕車肇事行為，與被害
    人阮文賢之死亡結果，以及告訴人乙○○、丙○○2人所受
    之傷害結果間，均具有相當因果關係，亦屬顯然。因此，本
    件被告甲○○之犯罪事證亦甚明確，其業務過失致人於死及
    業務過失傷害等犯行，應皆可認定。
參、關於刑法修正後新舊法比較部分：
一、查被告行為後，刑法已於94年1月7日修正，同年2月2日公布
    ，並於95年7月1日施行。按行為後法律有變更者，適用行為
    時法律。但行為後法律有利於行為人者，適用最有利於行為
    人之法律，刑法第2條第1項定有明文。刑法第2條第1項規定
    乃與刑法第1條罪刑法定主義契合，而貫徹法律禁止溯及既
    往原則，係規範行為後法律變更所生新舊法律比較適用之準
    據法。是刑法第2條本身雖經修正，但刑法第2條既屬適用法
    律之準據法，本身尚無比較新舊法問題，應一律適用裁判時
    之刑法第2條規定，以決定適用之刑罰法律，先予說明。
二、本次刑法修正後新舊法比較，應就罪刑有關共犯、未遂犯、
    想像競合犯、牽連犯、連續犯、結合犯，及累犯加重、自首
    減輕暨其他法定加減原因（如身分加減）與加減例等一切情
    形，綜其全部罪刑之結果而為比較（最高法院95年度第8次
    刑庭會議決議參照）。次按刑法第2條第1項規定（按指95年
    7月1日修正施行前刑法）：行為後法律有變更者，適用裁判
    時之法律，但裁判前法律有利於行為人者，適用最有利於行
    為人之法律；所稱適用，係指完整性適用，與準用係依其性
    質而為選擇性之應用者不同，是比較新舊法適用法律時，應
    就罪刑有關一切情形，比較其全部結果而為整體適用，不能
    割裂而分別適用新舊法律（最高法院88年台非31號判決參照
    ）。經查：
  (一)想像競合犯部分：被告行為後，刑法第55條關於想像競合犯
    規定，業經修正，並自95年7月1日起施行，修正後刑法第55
    條規定想像競合犯，從一重處斷時，增訂所科處刑罰，不得
    科以較輕罪名所定最輕本刑以下之刑。此科刑限制，雖為修
    正前刑法所無，但其乃法理明文化，非屬法律變更（最高法
    院95年第8次刑事庭會議決議參照）。關於刑法第55條想像
    競合犯修正，本件自無新舊法比較問題。
  (二)自首部分：關於自首部分，修正前刑法第62條規定「對於未
    發覺之罪自首而受裁判者，減輕其刑。但有特別規定者，依
    其規定。」修正後刑法第62條則規定「對於未發覺之罪自首
    而受裁判者，得減輕其刑。但有特別規定者，依其規定。」
    經比較新舊法，應以修正前刑法較有利於被告。
  (三)罰金刑部分：刑法第33條第5款，關於「罰金：1元以上」規
    定，修正公布為「罰金：新臺幣1千元以上，以百元計算」
    ，刑法法定本刑中列有罰金者，其法定最低度罰金因之提高
    ，涉及科刑規範變更，自有新舊法比較必要，比較結果，以
    舊法有利於被告，應適用舊法規定，定其罰金部分法定刑。
  (四)易科罰金部分：本件被告於犯罪時刑法第41條第1項前段規
    定：「犯最重本刑為5年以下有期徒刑以下之刑之罪，而受6
    個月以下有期徒刑或拘役之宣告，因身體、教育、職業、家
    庭之關係或其他正當事由，執行顯有困難者，得以1元以上3
    元以下折算1日，易科罰金。」又被告行為時之易科罰金折
    算標準，修正前罰金罰鍰提高標準條例第2條前段（現已刪
    除）規定，就其原定數額提高為1百倍折算1日，則本件被告
    行為時易科罰金折算標準，應以銀元3百元折算1日，依現行
    法規所定貨幣單位折算新台幣條例第2條規定，經折算為新
    台幣後，應以新台幣9百元折算為1日。惟95年7月1日修正公
    布施行刑法第41條第1項前段則規定：「犯最重本刑為5年以
    下有期徒刑以下之刑之罪，而受6個月以下有期徒刑或拘役
    之宣告者，得以新臺幣1千元、2千元或3千元折算1日，易科
    罰金。」比較修正前後刑法易科罰金折算標準，以95年7月1
    日修正公布施行前規定，有利於被告，則本件自應依修正後
    刑法第2條第1項前段規定，適用修正前刑法第41條第1項前
    段規定，定被告易科罰金之折算標準。
  (五)綜合比較：綜上全部法定加減原因比較結果，以適用舊法較
    有利於被告，自應依修正前之刑法上開規定，並一體適用之
    。
肆、論罪科刑：
一、查被告甲○○係國光客運股份有限公司之大客車司機，平日
    即以駕駛大客車運送乘客為其主要工作，乃從事駕駛業務之
    人。其於上開時間，駕駛營業大客車不慎肇事，並致被害人
    阮文賢死亡，以及告訴人乙○○、丙○○2人分別受傷，核
    其所為應係犯刑法第276條第2項之業務過失致死罪及同法第
    284條第2項前段之業務過失傷害罪。又其於同一時、地，1
    過失駕駛行為，分別致被害人阮文賢死亡，以及告訴人乙○○、丙○○2人受傷，而觸犯上開各罪名，是為想像競合犯
    ，故應依照刑法第55條之規定，從1重之業務過失致死罪處
    斷。又被告甲○○於肇事後，犯罪未被有偵查權之公務員或
    機關發覺前，即向據報到場處理內政部警政署國道公路警察
    局第四警察隊警員表明其係肇事小客車之駕駛人而自首，進
    而接受裁判等情，除有卷附之國道公路警察局第四警察隊道
    路交通事故肇事人是否自首情形紀錄表1紙可參外，並經證
    人即當日據報到場處理之上開第四警察隊警員黃士原於原審
    審理中到庭證述明確（94年4月18日審判筆錄參照：原審審
    理卷宗第65頁），故應依修正前刑法第62條前段自首之規定
    ，減輕其刑。
二、原審以被告罪證明確，因予論罪科刑，固非無見。惟查：(一)
    被告於93年7月13日行為後，新刑法已於95年7月1日起施行
    ，則本件被告所適用刑法第33條第5款、第41條第1項、第55
    條、第62條均已修正，原判決未比較說明，尚有未洽。(二)又
    被告所犯之過失致死罪，犯罪時間在96年4月24日以前，依
    96年7月16日施行之中華民國96年罪犯減刑條例第2條第1項
    第3款規定合於減刑條件，原審未及適用，亦有未洽。而被
    告上訴否認有過失，而指摘原判決不當，雖無理由，但原判
    決關於被告甲○○部分既有上開可議之處，即屬無可維持，
    應由本院就該部分予以撤銷改判。爰審酌被告甲○○之生活
    狀況、品行、智識程度，本件犯罪所生之危險、損害，以及
    被害人阮文賢雖係無照駕駛，而且同有疏未注意車前狀況之
    疏失，然被告甲○○係營業大客車之司機，其駕駛大客車於
    高速公路上行駛，竟然未注意安全距離即任意變換車道，其
    駕駛行為對於高速公路交通往來安全所造成之危害甚大，而
    其疏於注意安全距離即貿然變換車道之駕駛行為，終於導致
    在後駕駛小貨車被害人阮文賢，因無法在發現採取煞停措施
    之大客車後，有足夠之煞車所需距離，來避免兩車碰撞之發
    生，最後仍然撞及該大客車，可知被告甲○○之過失程度，
    經核亦非輕微，又其上開過失行為，復造成被害人阮文賢死
    亡之嚴重後果，另被告甲○○肇事事後至今，仍未與被害人
    阮文賢家屬或告訴人乙○○、丙○○等人，就民事賠償問題
    達成和解，且肇事後仍極力否認犯行，其犯罪後之態度並非
    良好等一切情狀，量處如主文第2項所示之刑，並因認被告
    犯罪時間在96年4月24日以前，所宣告刑合於減刑條件，爰
    依中華民國96年罪犯減刑條例第2條第1項第3款之規定，減
    其刑期2分之1，並諭知易科罰金之折算標準。
據上論結，應依刑事訴訟法第369條第1項前段、第364條、第299
條第1項前段，刑法第2條第1項前段、第41條第1項（修正前）、
第276條第2項、第284條第2項、第55條、第62條前段（修正前）
，中華民國96年罪犯減刑條例第2條第1項第3款、第7條第1項，
罰金罰鍰提高標準條例第1條前段、（廢止前）第2項，判決如主
文。
本案經檢察官邱克斌到庭執行職務。
中    華    民    國    97    年    3     月    6     日
                  刑事第二庭    審判長法  官  葉居正
                                      法  官  郭千黛
                                      法  官  洪碧雀
以上正本證明與原本無異。
如不服本判決，應於收受本判決後十日內向本院提出上訴書狀。
其未敘述上訴理由者並得於提起上訴後十日內向本院補提理由書
狀（均須按他造當事人之人數附繕本）「切勿逕送上級法院」。
                                      書記官  魏芝雯
中    華    民    國    97    年    3     月    7     日
附錄本案論罪科刑法條全文：
刑法第276條（過失致死罪）
因過失致人於死者，處2年以下有期徒刑、拘役或2千元以下罰金
。
從事業務之人，因業務上之過失犯前項之罪者，處5年以下有期
徒刑或拘役，得併科3千元以下罰金。
刑法第284條（過失傷害罪）
因過失傷害人者，處6月以下有期徒刑、拘役或5百元以下罰金，
致重傷者，處1年以下有期徒刑、拘役或5百元以下罰金。
從事業務之人，因業務上之過失傷害人者，處1年以下有期徒刑
、拘役或1千元以下罰金，致重傷者，處3年以下有期徒刑、拘役
或2千元以下罰金。


司法院資訊處製作；財團法人民間司法改革基金會備份。
